臺灣板橋地方法院刑事判決　　　　　　　 95年度易字第877號
公　訴　人　臺灣板橋地方法院檢察署檢察官
被　　　告　丙○○
　　　　　　戊○○
上列二人之
輔　佐　人　丁○○　男52歲.
　　　　　　　　　　身分證統一.
　　　　　　　　　　住臺北縣永.
被　　　告　己○○○
　　　　　　　　　　女　53歲.
　　　　　　　　　　身分證統一.
　　　　　　　　　　住臺北縣永.
　　　　　　庚○○　男　32歲.
　　　　　　　　　　身分證統一.
　　　　　　　　　　住臺北縣永.
　　　　　　辛○○　男　30歲.
　　　　　　　　　　身分證統一.
　　　　　　　　　　住臺北縣永.
　　　　　　壬○○　男　51歲.
　　　　　　　　　　身分證統一.
　　　　　　　　　　住雲林縣四.
　　　　　　　　　　居臺北縣永.
　　　　　　癸○○　男　22歲.
　　　　　　　　　　身分證統一.
　　　　　　　　　　住臺北縣永.
上列被告等因傷害案件，經檢察官提起公訴（九十五年度偵字第
五八六八號），及就同一事實移送併辦（九十五年度偵字第一六
九九六號），本院判決如下：
    主  文
丙○○連續傷害人之身體，處有期徒刑伍月，如易科罰金，以銀
元參佰元折算壹日。
戊○○傷害人之身體，處有期徒刑參月，如易科罰金，以銀元參
佰元折算壹日。
辛○○共同連續傷害人之身體，處有期徒刑伍月，如易科罰金，
以銀元參佰元折算壹日。
癸○○共同傷害人之身體，處有期徒刑肆月，如易科罰金，以銀
元參佰元折算壹日。
庚○○共同傷害人之身體，處有期徒刑參月，如易科罰金，以銀
元參佰元折算壹日。
己○○○、壬○○均無罪。
    事  實
一、緣丙○○、戊○○係母子關係，己○○○與庚○○、辛○○
    係母子關係，而己○○○係壬○○之姑母，壬○○、癸○○
    則係父子關係。因丙○○與己○○○之間有房屋買賣糾紛，
    雙方家族成員平日相處不睦，民國九十四年十月六日上午八
    時三十五分（起訴書誤載同時四十分許），因甲○○在臺北
    縣永和市○○街五十七號前擺攤，與丙○○發生口角爭執時
    ，丙○○見辛○○手持攝影機拍攝其與甲○○之爭執情形，
    即上前阻止辛○○拍攝而相互拉扯時，詎丙○○為阻止辛○○繼續拍攝，竟基於傷害人身體之概括犯意，徒手揮拳毆打
    辛○○；辛○○亦基於傷害人身體之概括犯意，徒手揮拳毆
    打丙○○，而在上址旁邊擺攤之癸○○見狀上前協助辛○○
    時，癸○○竟與辛○○基於傷害之犯意聯絡，共同出手毆打
    丙○○，嗣丙○○、後來加入之戊○○友人周士民（起訴書
    略載真實姓名年籍不詳之成年男子）與辛○○、庚○○、癸○○等人相互拉扯，己○○○則站在人群後方勸阻，而據報
    到場之臺北縣政府警察局永和分局中正橋派出所警員蔡維雅
    則上前護住丙○○，後不知何人朝人群推擠，眾人失去重心
    往右邊傾斜，致丙○○、己○○○及庚○○跌倒地上。俟丙○○起身後隨即走入永和市○○街五十五號己○○○之店內
    ，丙○○復承前傷害之概括犯意，以徒手拉扯己○○○頭髮
    使之推撞牆壁、檯子之方式，傷害己○○○，此際從永和市
    ○○街五十七號走出店外之戊○○見狀，竟基於傷害人身體
    之犯意，在永和市○○街五十三號與五十五號之中間處，徒
    手毆打辛○○；詎辛○○復承前傷害之概括犯意，並與庚○○二人基於傷害之犯意聯絡，共同徒手毆打戊○○，嗣經警
    拔槍制止，雙方始結束衝突。丙○○因辛○○、癸○○上開
    共同毆打及跌倒，而受有大腿、小腿表淺損傷、磨損、擦傷
    ，及臉、頭皮之挫傷、前臂挫傷、手指骨閉鎖性骨折即左手
    第四指、第五指遠端骨折之傷害；戊○○因辛○○、庚○○
    上開共同毆打，而受有頸部之扭傷及拉傷、磨損、擦傷之傷
    害；己○○○因丙○○上開毆打及跌倒，而受有臉、頭皮之
    挫傷、上臂挫傷，及肘、前臂、腕之表淺損傷、磨損、擦傷
    、手表淺損傷、磨傷、擦傷之傷害；辛○○因上開丙○○、
    戊○○之先後毆打，而受有肩部挫傷、臉及頸（起訴書誤載
    頭）挫傷，及大腿、小腿及踝之表淺損傷、磨損、擦傷、R/
    O SCAPULAR﹝肩胛（骨）﹞FRACTURE﹝斷裂或骨折﹞之傷害
    。
二、案經丙○○、戊○○、己○○○、辛○○訴由臺北縣政府警
    察局永和分局報請臺灣板橋地方法院檢察署檢察官偵查起訴
    。
    理  由
壹、證據能力部分：
(一)按被告以外之人於審判外之言詞或書面陳述，除法律有規定
    者外，不得作為證據，刑事訴訟法第一百五十九條第一項定
    有明文。被告以外之人於偵查中向檢察官所為之陳述，除顯
    有不可信之情況者外，得為證據；又被告以外之人於審判外
    之陳述，雖不符第一百五十九條之一至第一百五十九條之四
    之規定，而經當事人於審判程序同意作為證據，法院審酌該
    言詞陳述或書面陳述作成時之情況，認為適當者，亦得為證
    據；當事人、代理人或辯護人於法院調查證據時，知有第一
    百五十九第一項不得為證據之情形，而未於言詞辯論終結前
    聲明異議者，視為有前項之同意，刑事訴訟法第一百五十九
    條之一第二項、第一百五十九條之五亦分別定有明文。經查
    ：(一)證人即被告己○○○、辛○○於警詢之陳述，就被告丙○○被訴傷害部分，均係被告以外之人於審判外之陳述，復
    不符合傳聞法則之例外規定，揆諸首揭規定，該證人己○○○、辛○○於警詢之陳述，就被告丙○○被訴傷害犯行部分
    ，不得作為證據（被告丙○○就上開證人之證據能力部分，
    並未表示同意作為證據）。(二)至證人即被告己○○○、辛○○於警詢之陳述，就被告戊○○被訴傷害部分，亦係被告以
    外之人於審判外之陳述，惟被告戊○○於本院準備程序中就
    證據能力之意見，陳明「沒意見」等語，且上開證人即被告
    己○○○、辛○○於警詢之陳述是否有證據能力一節，迄於
    言詞辯論終結前，被告戊○○亦未聲明異議，而本院審酌上
    開證人警詢陳述作成時之情況，核無違法取證及證明力明顯
    過低之瑕疵，亦認以之作為證據為適當，故依前開規定，上
    開證人即被告己○○○、辛○○警詢陳述，就被告戊○○被
    訴傷害犯行部分，自得為證據。(三)又證人即被告己○○○、
    辛○○、庚○○、壬○○、癸○○、證人即警員蔡維雅分別
    於偵查中經檢察官以證人身分傳訊具結所為之證述，固為被
    告以外之人於偵查中向檢察官所為之陳述，然上開證人於偵
    查中係渠等就親身經歷之事向檢察官所為之陳述，且均經具
    結在案，復無證據證明有顯不可信之情況，於本案自有證據
    能力。(四)另證人即被告丙○○、戊○○於警詢、偵查中之陳
    述，亦係審判外之陳述，惟被告己○○○、庚○○、辛○○
    、壬○○、癸○○等人於本院準備程序中就證據能力之意見
    ，均陳明「沒意見」等語，且上開證人即被告丙○○、戊○○於偵查中之陳述，亦係其就親身經歷之事向檢察官所為之
    陳述，且經具結在卷，復無顯不可信情況，亦得為證據；又
    上開證人即被告丙○○、戊○○於警詢、偵查之陳述是否有
    證據能力一節，迄於言詞辯論終結前，被告己○○○、庚○○、辛○○、壬○○、癸○○等人均未聲明異議，而本院審
    酌上開證人警詢、偵查陳述作成時之情況，核無違法取證及
    證明力明顯過低之瑕疵，亦認以之作為證據為適當，故依前
    開規定，上開證人即被告丙○○、戊○○於警詢、偵查中陳
    述，就被告己○○○、庚○○、辛○○、壬○○、癸○○等
    人被訴傷害犯行部分，均得為證據。
(二)又被告辛○○於偵查中提出案發當時之監視錄影光碟一片，
    因非屬於供述證據，自不適用傳聞法則；又該監視錄影光碟
    畫面共有四段影像，均係同一地點即某市○○○○○段影像
    係手持機器所拍攝，後二段影像則係固定監視鏡頭（無聲）
    所拍攝之畫面，內容均是因被告丙○○丟擲攤位上之衣服等
    貨物與該攤位之女攤販發生口角，被告辛○○持相機在旁攝
    影存證，引起被告丙○○不滿，二人發生拉扯，接著多人加
    入拉扯，擠成一團，最後眾人被推倒等情形，其中第四段影
    像較第三段影像清楚等情，業據本院於審理中當庭勘驗屬實
    ，並記明在卷可稽。是本院勘驗上開監視錄影光碟時，除四
    段影像之各段畫面間各有間隔之現象外，各段影像間並未發
    現本件案發期間段內之監視錄影畫面有何剪接之現象，該監
    視錄影光碟及其內容均有證據能力。被告丙○○及其輔佐人
    空言辯稱上開案發當時之監視錄影畫面有遭剪接之情形，該
    監視錄影光碟並無證據能力云云，洵非足採。
貳、被告丙○○、戊○○、庚○○、辛○○、癸○○有罪部分：
一、被告丙○○毆打辛○○、己○○○部分：
    訊據被告丙○○對於上揭時地因擺攤糾紛與告訴人即被告辛○○、己○○○等人發生拉扯衝突一節固坦承不諱，惟矢口
    否認有被訴傷害辛○○、己○○○之犯行，辯稱：案發當時
    伊並沒有打辛○○或己○○○，伊是為了不讓辛○○拿攝影
    機拍攝並用手擋起來，當時是辛○○、庚○○、己○○○、
    壬○○、癸○○及在場擺攤之甲○○等六、七人聯合起來打
    伊，伊從頭到尾並沒有打人的機會云云。惟查：
(一)被告丙○○在永和市○○街五十七號前，以手阻擋告訴人即
    被告辛○○拍攝，並徒手毆打辛○○，嗣被告丙○○、證人
    乙○○與被告辛○○及後來加入之被告庚○○、癸○○等人
    發生拉扯，後因不知何人朝人群推擠，眾人失去重心往右邊
    傾斜，被告丙○○跌倒起身後隨即走入永和市○○街五十五
    號己○○○之店內，以徒手拉扯告訴人即被告己○○○頭髮
    使之推撞牆壁、檯子之方式，傷害己○○○之事實，業據證
    人辛○○、己○○○於偵查中證述屬實。又被告丙○○徒手
    毆打辛○○部分，觀之本件案發現場當時之監視錄影光碟畫
    面，其中第三段影像顯示「‧‧同日八時三十六分許，丙○○走向辛○○面前，以雙手拉扯辛○○的右手臂，辛○○把
    丙○○推開，二人對峙，丙○○拉扯辛○○之領口，接著己○○○（審判長問：該名穿黃色短上衣是否你本人？被告花
    答：是我本人）、庚○○（審判長問：該名打赤膊者是否你
    本人？被告元答：是我本人。）、癸○○（審判長問：該名
    穿淺藍短上衣、深藍短褲的人？被告佑答：是我本人。）上
    前勸阻（翻拍照片﹝一﹞11至18），員警上前拉住丙○○，
    丙○○旁邊站有一穿深藍色背心、長褲之男子（審判長問證
    人周士民：該男子是否你本人？證人周答是的。下稱戊○○
    友人），丙○○、戊○○友人與辛○○、庚○○、癸○○發
    生拉扯，己○○○站在後方勸阻，不知何人朝人群推擠，眾
    人失去重心往右邊傾斜，最右邊的己○○○、庚○○跌倒（
    翻拍照片﹝一﹞19至25）。接著員警與辛○○、癸○○說話
    ，戊○○友人站在員警後方，此時庚○○跌倒後尚未起身，
    背對鏡頭蹲著，抬起右手，左手有接觸到丙○○，丙○○面
    朝上跌倒在地上（翻拍照片﹝一﹞26至29），庚○○及他人
    離開丙○○身邊後，丙○○不知為何又往前跌倒在馬路上，
    此時庚○○與戊○○友人交談，員警在更前方與癸○○、辛○○交談（翻拍照片﹝一﹞30至32），丙○○跌倒後自行起
    身走入店內，最後庚○○結束對話後走入店內，接著戊○○
    友人、員警等人走入店內（翻拍照片﹝一﹞33至48）」。另
    第四段影像顯示「‧‧ (2)同日八時三十六分許，辛○○出
    現在左下角，手持相機朝丙○○攝影，丙○○繼續丟擲貨物
    ，將送貨推車推至馬路上，旁邊貨物散落一地，此時女攤販
    走向丙○○與其理論，辛○○繼續攝影（翻拍照片﹝二﹞16
    至22）。 (3)同日八時三十六分許，丙○○走向辛○○，二
    人對峙，辛○○有往前推的動作，但因背對著鏡頭故看不出
    有無接觸丙○○，丙○○右手拉著庚○○衣領處（翻拍照片
    ﹝二﹞23至27），二人發生拉扯，此時己○○○（穿著黃色
    上衣）發現而上前阻止，庚○○（打赤膊者）與一穿著白色
    背心略胖之中年男子亦上前，癸○○（穿著淺藍色上衣）接
    著上前圍成一團，此時己○○○在人群後方約二步之距離勸
    阻，員警也走向人群（翻拍照片﹝二﹞28至30）並上前拉住
    丙○○，此時丙○○仍與辛○○拉扯，眾人包圍著丙○○、
    辛○○，位置順時鐘依序為癸○○、庚○○、員警、深藍色
    背心男子（因拍攝角度看不清楚，不知何時加入拉扯，站在
    丙○○旁邊，下稱戊○○友人），己○○○只在後方勸阻，
    不知何人由左向右朝人群用力推擠，眾人往右邊跌倒在路邊
    攤位上，位置順時鐘依序為辛○○、癸○○站著未跌倒，己○○○、庚○○倒地被壓在最下面，員警、戊○○友人傾斜
    未跌倒，看不到丙○○，隨即員警上前與辛○○、癸○○講
    話，戊○○友人站在員警後方，旁人上前扶起跌倒之己○○○、庚○○，此時才看見丙○○面朝上跌倒在其二人中間（
    翻拍照片﹝二﹞31至38），丙○○尚未爬起，旁邊有庚○○
    姿勢半蹲對著丙○○舉起右手，似有拖拉丙○○的情形，己○○○站在旁邊但看不出與丙○○有肢體接觸（翻拍照片﹝
    二﹞39至42），己○○○、庚○○離開丙○○身邊有一段距
    離後，丙○○往前摔倒在馬路上，旁邊沒有人有推人的動作
    ，丙○○跌倒後自行起身往屋內走去，庚○○與戊○○友人
    交談，員警在更前方處與癸○○、辛○○交談（翻拍照片﹝
    二﹞43至49），最後庚○○結束對話後走入店內，接著戊○○友人、員警、辛○○走入店內（翻拍照片﹝二﹞50至59）
    」等情，業據本院於審理中當庭勘驗屬實，並記明筆錄及製
    作翻拍照片在卷可稽，又徵之上開編號﹝一﹞12至27、﹝二
    ﹞25至29之翻拍照片及內政部警政署刑事警察局列印自上開
    光碟影像之照片編號1至6所示（見臺灣板橋地方法院檢察署
    九十五年度偵字第一六九九六號卷第十二、十三頁），顯見
    被告丙○○於案發當時除有以手阻擋告訴人即被告辛○○拍
    攝外，亦有出手揮打告訴人即被告辛○○身體之動作，核與
    告訴人即被告辛○○指證情節相合。
(二)又被告丙○○於案發當時至永和市○○街五十五號店內徒手
    拉扯告訴人即被告己○○○頭髮使之推撞牆壁、檯子之方式
    ，傷害己○○○部分，復經證人即警員蔡維雅於本院審理中
    證述：伊當時看到很多人圍著丙○○，打丙○○，丙○○當
    時站著，雙手抱住頭，伊上去護著丙○○時，打的人就停手
    ，丙○○就跑去追一個女的（指己○○○，下同），伊跟著
    丙○○上去後，看到丙○○打那個女的，印象中有抓她的頭
    髮等語明確，核與告訴人己○○○指證情節相符。另告訴人
    即被告己○○○因本件衝突及跌倒，而受有臉、頭皮之挫傷
    、上臂挫傷、肘、前臂及腕之表淺損傷，磨傷或擦傷、手表
    淺損傷，磨傷或擦傷等傷害；又告訴人即被告辛○○則受有
    肩部挫傷、臉及頸挫傷，及大腿、小腿及踝之表淺損傷，磨
    傷或擦傷、R/O SCAPULAR﹝肩胛（骨）﹞FRACTURE﹝斷裂或
    骨折﹞之之傷害，有己○○○、辛○○二人之天主教會耕莘
    醫院永和分院乙種診斷證明書各一紙在卷可憑。俱徵告訴人
    己○○○、辛○○於前揭時、地確遭被告丙○○以上開方式
    徒手毆傷之事實，洵堪認定。被告丙○○空言辯稱其未毆打
    己○○○、辛○○云云，顯係卸責之詞，自非足採。
二、被告辛○○、癸○○共同毆打丙○○部分：
    訊據被告辛○○、癸○○對於上揭時地，因擺攤糾紛與告訴
    人即被告丙○○發生拉扯衝突一節固坦承不諱，惟其二人均
    矢口否認有被訴共同傷害丙○○之犯行，被告辛○○辯稱：
    案發時丙○○過來要搶伊的攝影機，伊向後退，丙○○則抓
    伊要搥打，伊當時左手拿攝影機，只能用右手擋丙○○，並
    用手去阻擋丙○○的拳頭，後來很多人就圍過來了，但伊沒
    有出手打丙○○云云；被告癸○○則辯稱：伊沒有毆打丙○○，伊只有過去勸架而已云云。惟查：
(一)被告辛○○為阻止告訴人即被告丙○○不准其拍攝之動作，
    先自行徒手毆打丙○○，嗣與癸○○共同出手毆打丙○○之
    事實，業據證人丙○○、戊○○於偵查、本院審理中指證歷
    歷，且證人即案發時在場之戊○○友人周士民亦證述：丙○○當時阻擋他人拍攝，一下子一群人圍過來，就看到有人對
    丙○○拳打腳踢等語，而被告辛○○於警詢時亦供承伊確有
    反擊毆打他們等語（見九十五年度偵字第五八六八號卷第十
    九頁）；且觀之上開案發現場當時之監視錄影光碟畫面勘驗
    結果、上開編號﹝一﹞12至27、﹝二﹞24至38之翻拍照片及
    內政部警政署刑事警察局列印自上開光碟影像之照片編號1
    至12所示，顯見被告辛○○因見丙○○出手阻擋其拍攝時，
    被告辛○○亦有出手反擊揮拳毆打告訴人即被告丙○○身體
    之動作，核與告訴人即被告丙○○指證情節相合。
(二)又徵之上開案發現場當時之監視錄影光碟畫面之勘驗結果，
    顯示案發當時告訴人即被告丙○○、周士民與被告辛○○、
    庚○○、癸○○等人間有相互拉扯之動作，並觀之內政部警
    政署刑事警察局列印自上開光碟影像之照片編號8至12所示
    ，被告癸○○於案發當時確有加入人群共同揮拳毆打丙○○
    之動作，復參酌證人即據報到場處理之警員蔡維雅於偵查中
    證稱：伊到場時告訴人（指丙○○）及被告兩方人馬在追打
    等語，又於本院審理中證述：案發時（指永和市○○街五十
    七號前之第一項現場）是很多人圍著丙○○，打丙○○等語
    ，足徵被告癸○○辯稱伊只是過去勸架云云，應係卸責之詞
    ，不足採信。又被告即告訴人丙○○因本次衝突及跌倒，而
    受有大、小腿表淺損傷，磨傷或擦傷、臉頭皮挫傷、挫傷、
    手指骨閉鎖性骨折即左手第四指、第五指遠端骨折之傷害，
    亦有天主教會耕莘醫院永和分院乙種診斷證明書、國泰綜合
    醫院乙種診斷證明書各一紙在卷可稽。是告訴人即被告丙○○於前揭時、地確遭被告辛○○、癸○○共同徒手毆傷之事
    實，亦堪以認定。被告辛○○、癸○○辯稱：其等均未出手
    毆打丙○○云云，應係卸責之詞，均非足採。
(三)至告訴人即被告丙○○所受傷害是否已達重傷害之程度，經
    本院就告訴人丙○○之傷勢是否已達難治或重大不治之傷害
    事項，函詢國泰綜合醫院，經該院以前開九十五年十一月九
    五日（九五）管歷字第一三二七號函覆稱：病人（指丙○○
    ）自九十四年十月六日至九十四年十一月七日只在該醫院門
    診治療兩次，至九十五年六月二十九日再回診，其左手第四
    、第五指遠端關節已呈創傷性關節炎變化，雖有關節炎變化
    併功能障礙，但需復健治療，仍有機會復原等語，有上開函
    文及病歷資料附件可稽，足見告訴人即被告丙○○因本件衝
    突所受傷害固造成左手指骨折等情，但無積極證據足以證明
    告訴人丙○○因本件衝突所受之左手指骨折傷害部分，已達
    毀敗上肢機能或其他於身體或健康有重大不治或難治之程度
    ，自難認告訴人丙○○之傷害已達重傷害，是告訴人丙○○
    指稱其所受傷勢已達重傷害云云，並非足採。
三、被告戊○○單獨毆打辛○○部分：
    訊據被告戊○○對於上揭時地與告訴人即被告辛○○發生拉
    扯衝突一節固坦承不諱，惟矢口否認有被訴傷害辛○○之犯
    行，辯稱：伊並沒有打辛○○，當時伊是去救母親丙○○，
    就被辛○○、癸○○及庚○○三人打云云。惟查：被告戊○○於上開時地出手毆打辛○○之事實，業據證人即被告辛○○於警詢、偵查中指證歷歷，而被告戊○○於警詢時亦供承
    案發當時伊有掙扎防衛等語，且警員蔡維雅於本院審理中亦
    證稱：丙○○被打時，另外旁邊也有一些年輕人在打架等語
    ，是告訴人即被告辛○○指證於上開時地遭被告戊○○打傷
    一節，自堪採信；又告訴人即被告辛○○因本次衝突受有肩
    部挫傷、臉及頸挫傷，及大腿、小腿及踝之表淺損傷，磨傷
    或擦傷、R/O SCAPULAR﹝肩胛（骨）﹞FRACTURE﹝斷裂或骨
    折﹞之傷害，業如前述。被告戊○○辯稱未毆打辛○○云云
    ，自非足採。
四、被告辛○○、庚○○共同毆打戊○○部分：
    訊據被告辛○○、庚○○對於上揭時與告訴人即被告戊○○
    發生拉扯衝突一節固坦承不諱，惟其二人均矢口否認有被訴
    共同傷害戊○○之犯行，均辯稱：渠等並沒有出手打戊○○
    云云。惟查：被告辛○○、庚○○於上開時地共同毆打告訴
    人即被告戊○○之事實，業據證人戊○○於警詢、偵查、本
    院審理中指證歷歷，而被告辛○○於警詢時亦供承確有反擊
    毆打他們等語（見九十五年度偵字第五八六八號卷第十九頁
    ），另被告庚○○於本院審理中亦供承與戊○○之間有肢體
    相互拉扯等語，且警員蔡維雅於本院審理中亦證稱：丙○○
    被打時，另外旁邊也有一些年輕人在打架等語，業如前述，
    是告訴人即被告戊○○指證於上開時地遭被告辛○○、癸○○、庚○○共同毆打一節，堪以採信；又告訴人即被告戊○○因本次衝突受有受有頸扭傷及拉傷、磨傷或擦傷之傷害，
    亦有天主教會耕莘醫院永和分院乙種診斷證明書在卷可憑。
    被告辛○○、庚○○辯稱未毆打戊○○云云，自非足採。
五、綜上所述，被告上開所辯均係卸責之詞，不足採信。本案事
    證已甚明確，被告等人傷害之犯行已堪認定，應依法論科。
二、論罪科刑部分：
(一)查被告行為後，九十四年二月二日修正公布之刑法，已於九
    十五年七月一日施行。按行為後法律有變更者，適用行為時
    之法律，但行為後之法律有利於行為人者，適用最有利於行
    為人之法律，現行刑法第二條第一項定有明文。此條規定乃
    與刑法第一條罪刑法定主義契合，而貫徹法律禁止溯及既往
    原則，係規範行為後法律變更所生新舊法律比較適用之準據
    法，是刑法第二條本身雖經修正，但刑法第二條既屬適用法
    律之準據法，本身尚無比較新舊法之問題，應一律適用裁判
    時之現行刑法第二條規定以決定適用之刑罰法律，合先敘明
    。又以本次刑法修正之比較新舊法，應就罪刑有關之共犯、
    未遂犯、想像競合犯、牽連犯、連續犯、結合犯，以及累犯
    加重、自首減輕暨其他法定加減原因（如身分加減）與加減
    例等一切情形，綜其全部罪刑之結果而為比較（最高法院九
    十五年五月二十三日九十五年度第八次刑庭會議決議可資參
    照）。經查：
  1.刑法第二百七十七條第一項之傷害罪，法定刑為三年以下有
    期徒刑、拘役或科一千元以下罰金，而修正後刑法施行法增
    訂第一條之一規定：「中華民國九十四年一月七日刑法修正
    施行後，刑法分則編所定罰金之貨幣單位為新臺幣。九十四
    年一月七日刑法修正時，刑法分則編未修正之條文定有罰金
    者，自九十四年一月七日刑法修正施行後，就其所定數額提
    高為三十倍。但七十二年六月二十六日至九十四年一月七日
    新增或修正之條文，就其所定數額提高為三倍」，另刑法第
    三十三條第五款修正為：「主刑之種類如下：五、罰金：新
    臺幣一千元以上，以百元計算之」，是依修正後之法律，刑
    法第二百七十七條第一項傷害罪所得科處之罰金刑最高為新
    臺幣三萬元、最低為新臺幣一千元；然依被告行為時之刑罰
    法律，即罰金罰鍰提高標準條例第一條前段規定之提高倍數
    十倍及修正前刑法第三十三條第五款規定之罰金最低額一元
    計算，該罪之罰金刑最高為銀元一萬元，最低額為銀元一元
    ，若換算為新臺幣，最高額雖與新法同為新臺幣三萬元，然
    最低額僅為新臺幣三元。因此，比較上述修正前、後之刑罰
    法律，自以被告行為時關於科處罰金刑之法律較有利於被告
    。
  2.刑法第二十八條共犯之規定，於修正施行前之規定為：「二
    人以上共同實施犯罪之行為者，皆為正犯」，修正施行後之
    規定則為：「二人以上共同實行犯罪之行為者，皆為正犯」
    ，揆諸本條之修正理由係為釐清陰謀共同正犯、預備共同正
    犯是否合乎本條規定之正犯要件。而本案被告共同傷害犯行
    ，既均屬實行犯罪行為之正犯，刑法第二十八條之修正內容
    ，對被告並無「有利或不利」之影響，無比較新舊法適用之
    問題（最高法院九十五年度台上字第第五五八九號判決意旨
    參照）
  3.刑法第五十六條連續犯之規定業經修正刪除，是於新法修正
    施行後，被告之數犯罪行為，即須分論併罰。此刪除雖非犯
    罪構成要件之變更，但顯已影響行為人刑罰之法律效果，自
    屬法律有變更，依新法第二條第一項規定，比較新、舊法結
    果，仍應適用較有利於被告之行為時法律即舊法論以連續犯
    。
  4.綜合上述各條文修正前、後之比較，揆諸前揭最高法院決議
    及修正後刑法第二條第一項前段、後段規定之「從舊、從輕
    」原則，自應適用被告行為時之法律，即修正前刑法之相關
    規定，予以論處。
(二)核被告丙○○、戊○○、庚○○、辛○○、癸○○所為，均
    係犯刑法第二百七十七條第一項之傷害罪。被告辛○○與被
    告癸○○二人就共同毆打告訴人即被告丙○○之犯行，及被
    告辛○○與被告庚○○二人就共同毆打告訴人即被告戊○○
    之犯行，各有犯意聯絡及行為分擔，皆為共同正犯。又被告
    丙○○先打傷告訴人即被告辛○○後，又打傷告訴人即被告
    己○○○之傷害犯行，及被告辛○○與被告癸○○共同打傷
    告訴人即被告丙○○後，其又與被告庚○○共同打傷告訴人
    即被告戊○○之傷害犯行，均時間緊接，方法相同，各觸犯
    構成要件相同之罪名，顯係基於概括犯意為之，應各依修正
    前刑法第五十六條連續犯之規定論以一罪，並均加重其刑。
    按共同正犯之應對全部事實負其責任者，以其有犯意聯絡之
    範圍內，始稱相當；且其具有共同犯罪之意思聯絡之事實，
    自應依積極證據認定之。查被告丙○○係先在永和市○○街
    五十七號前，徒手毆打辛○○，嗣被告丙○○、證人周士民
    與被告辛○○、庚○○、癸○○等人相互拉扯，後因不知何
    人朝人群推擠，眾人失去重心往右邊傾斜，俟被告丙○○跌
    倒起身後隨即走入永和市○○街五十五號己○○○之店內，
    始又以徒手拉扯告訴人即被告己○○○頭髮使之推撞牆壁、
    檯子之方式傷害己○○○等事實，業經本院審認如前，且觀
    之上開本院製作之編號﹝二﹞39至50之翻拍照片及內政部警
    政署刑事警察局列印自上開光碟影像之照片編號17至27所示
    ，均足認被告戊○○係丙○○、周士民與辛○○、庚○○、
    癸○○等人發生拉扯並跌倒後，始出現在案發現場，是當時
    被告丙○○與辛○○之互毆拉扯業已結束，顯難認被告戊○○就被告丙○○毆打辛○○部分，被告戊○○與丙○○二人
    間有何犯意之聯絡及行為分擔。又公訴意旨另認不詳姓名之
    成年男子（指證人周士民）亦有與丙○○、戊○○共同出手
    毆打己○○○、辛○○之行為，惟證人周士民於本院審理中
    供稱伊當時只是過去拉開人，並沒有動手打人等語，而證人
    即被告己○○○於偵查中亦證稱伊不清楚戊○○的朋友（指
    周士民）是否有打伊等語；此外，即無其他積極證據證明被
    告丙○○與被告戊○○、證人周士民三人間，就被告丙○○
    毆打己○○○、辛○○之犯行及被告戊○○毆打辛○○之犯
    行，被告間有何犯意聯絡或行為分擔，是公訴意旨認被告丙○○、戊○○與周士民三人間，就被告丙○○毆打己○○○
    、辛○○之犯行及被告戊○○毆打辛○○之犯行，均為共同
    正犯一節，尚有未洽，附此敘明。爰審酌被告丙○○、戊○○、庚○○、辛○○、癸○○僅因細故即毆打傷害他人之犯
    罪動機、目的，所使用手段，各該告訴人受傷之程度，告訴
    人即被告丙○○之傷勢較重，被告均迄未賠償各該告訴人所
    受損害，及本件係肇因於被告丙○○阻止證人甲○○在上開
    現場擺攤並阻擋被告辛○○拍攝而引發衝突，暨被告犯後均
    飾詞否認犯行，欠缺具體悔悟之態度等一切情狀，分別量處
    如主文所示之刑，以資懲儆。末查，被告行為時之易科罰金
    折算標準，修正前罰金罰鍰提高標準條例第二條前段（現已
    刪除）規定，就其原定數額提高為一百倍折算一日，則
    本件被告行為時之易科罰金折算標準，應以銀元三百元折算
    一日，經折算為新臺幣後，應以新臺幣九百元折算一日。惟
    修正公布施行之刑法第四十一條第一項前段則規定：「犯罪
    重本刑為五年以下有期徒刑以下之刑之罪，而受六個月以下
    有期徒刑或拘役之宣告者，得以新臺幣一千元、二千元或三
    千元折算一日，易科罰金。」比較修正前後之易科罰金折算
    標準，以九十五年七月一日修正公布施行前之規定，較有利
    於被告，則應依刑法第二條第一項前段，適用修正前刑法第
    四十一條第一項前段、修正前罰金罰鍰提高標準條例第二條
    規定，就被告丙○○、戊○○、庚○○、辛○○、癸○○等
    人均諭知易科罰金之折算標準。
參、不另為無罪諭知部分：
一、公訴意旨另以：被告戊○○於上開時地，與共同被告丙○○
    與及真實姓名年籍均不詳之成年男子（指證人周士民）共同
    基於傷害之犯意聯絡，共同毆打告訴人即被告己○○○，致
    己○○○受有臉、頭皮之挫傷、上臂挫傷、肘、前臂及腕之
    表淺損傷，磨傷或擦傷、手表淺損傷，磨傷或擦傷等傷害；
    又被告癸○○於上開時地，與共同被告辛○○、庚○○共同
    基於傷害之犯意聯絡，共同毆打告訴人即被告戊○○，致戊○○受有頸扭傷及拉傷、磨傷或擦傷等傷害。因認被告戊○○、癸○○上開部分之行為，均另涉犯刑法第二百七十七條
    第一項之傷害罪嫌。
二、按犯罪事實應依證據認定之，無證據不得認定犯罪事實；又
    不能證明被告犯罪者，即應諭知無罪之判決，刑事訴訟法第
    一百五十四條第二項、第三百零一條第一項分別定有明文。
    次按犯罪事實之認定，應憑證據，如未能發現相當證據，或
    證據不足以證明，自不能以推測或擬制之方法，為裁判基礎
    ，此有最高法院四十年台上字第八六號判例可參；至於認定
    犯罪事實所憑之證據，雖不以直接證據為限，間接證據亦包
    括在內，然而無論直接或間接證據，其為訴訟上之證明，須
    達於通常一般人均不致有所懷疑，而得確信其為真實之程度
    ，始得據為有罪之認定，最高法院亦著有七十六年台上字第
    四九八六號判例可資參照。又告訴人之告訴，係以使被告受
    刑事追訴為目的，是其陳述是否與事實相符，仍應調查其他
    證據以資審認，故在告訴人指訴被告涉嫌犯罪之場合，縱令
    所述情由依其所結合之旁證尚非絕無可能，若在一般生活經
    驗上仍可另為其它有利被告之合理推斷，即不得遽以片面之
    觀點認告訴人之陳述或其所本旁證已適於為有罪判斷之依據
    。
三、公訴人認被告戊○○、癸○○上開部分之行為均另涉犯刑法
    第二百七十七條第一項之傷害罪嫌，無非以告訴人即被告己○○○之指證及己○○○之天主教會耕莘醫院乙種診斷證明
    書一紙（以上係戊○○被訴傷害己○○○犯行部分）、告訴
    人戊○○之指證及戊○○之天主教會耕莘醫院乙種診斷證明
    書一紙（以上係癸○○被訴傷害戊○○犯行部分），為其主
    要論據。訊據被告戊○○、癸○○均堅決否認有何傷害之犯
    行，被告戊○○辯稱：伊當天是看到母親丙○○在永和市○○街五十五號店內被打，伊才上前去，但伊沒有靠近己○○○等語；被告癸○○辯稱：伊並沒有動手打戊○○等語。
四、查被告戊○○被訴傷害己○○○犯行部分，證人即被告己○○○固於警詢時指稱：伊是遭丙○○及其兒子戊○○與其朋
    友一起毆傷等語，惟己○○○於偵查中改稱：戊○○當時沒
    有打伊，主要是丙○○打伊，伊也不清楚戊○○的朋友是否
    有打伊，因為當時很混亂等語，則告訴人己○○○於警詢指
    稱被告戊○○毆打伊成傷一節，是否真實，顯有疑義。是此
    部分除告訴人即被告己○○○上開有瑕疵之指訴外，並無其
    他積極證據足以證明被告戊○○確有傷害告訴人己○○○之
    行為，自難僅憑證人己○○○所為存有瑕疵之片面指證，遽
    認被告戊○○有傷害己○○○之犯行。次查，被告癸○○被
    訴傷害戊○○犯行部分，證人即被告戊○○固於警詢、偵查
    中指證於上開時地遭被告癸○○與被告庚○○、辛○○共同
    打傷，然證人戊○○於本院審理中證稱因時間過很久，伊已
    不知他們是如何打的等語，而共同被告庚○○、辛○○等人
    均未供述被告癸○○於案發當時與戊○○之間有互相肢體拉
    扯之情形，被告癸○○亦堅決否認有出手毆打戊○○或與戊○○有何拉扯之動作，是此部分除告訴人即被告戊○○上開
    指訴外，並無其他積極證據足以證明被告癸○○確有傷害戊○○之行為，亦難僅憑證人戊○○之片面指證，遽認被告癸○○有傷害戊○○之犯行。
五、綜上所述，本件依公訴人所舉證據，尚不足證明被告戊○○
    有何傷害己○○○之犯行，及被告癸○○有何傷害戊○○之
    犯行。此外，本院復查無其他積極證據足資證明被告戊○○
    、癸○○確有上開部分之傷害犯行，揆諸前揭意旨，既不能
    證明被告戊○○、癸○○此部分犯罪，本應諭知無罪之判決
    ，惟公訴意旨認此部分與前揭被告戊○○、癸○○判決有罪
    部分，分別有連續犯之裁判上一罪關係，爰不另為無罪之諭
    知。
肆、被告己○○○、壬○○無罪部分：
一、公訴意旨另以：被告己○○○、壬○○與共同被告辛○○、
    癸○○基於傷害之犯意聯絡，共同毆打丙○○，致丙○○受
    有大、小腿表淺損傷，磨傷或擦傷、臉頭皮挫傷、挫傷、手
    指骨閉鎖性骨折之傷害。因認被告己○○○、壬○○均涉犯
    刑法二百七十七條第一項之傷害罪嫌。
二、按犯罪事實應依證據認定之，無證據不得認定犯罪事實；又
    不能證明被告犯罪者，應諭知無罪之判決，刑事訴訟法第一
    百五十四條第二項、第三百零一條第一項分別定有明文；再
    認定不利於被告之事實，須依積極證據，苟積極證據不足為
    不利於被告事實之認定時，即應為有利於被告之認定，更不
    必有何有利之證據，最高法院三十年上字第八一六號著有判
    例可資參照。次按告訴人之告訴，係以使被告受刑事訴追為
    目的，是其陳述是否與事實相符，仍應調查其他證據以資審
    認，即藉由補強證據之存在，以增強或擔保告訴人陳述之證
    明力（最高法院八十七年度台上字第二一七六號判決採同一
    意旨）。又被告之自白，不得作為有罪判決之唯一證據，仍
    應調查其他必要之證據，以察其是否與事實相符，刑事訴訟
    法第一百五十六條第二項定有明文。是被告雖經自白，仍應
    調查其他必要之證據，以察其是否與事實相符。立法目的乃
    欲以補強證據擔保自白之真實性；亦即以補強證據之存在，
    藉之限制自白在證據上之價值。而所謂補強證據，則指除該
    自白本身外，其他足資以證明自白之犯罪事實確具有相當程
    度真實性之證據而言。雖其所補強者，非以事實之全部為必
    要，但亦須因補強證據與自白之相互利用，而足使犯罪事實
    獲得確信者，始足當之（最高法院九十三年台上字第四二二
    一號判決意旨參照）。
三、本件公訴人認被告己○○○、壬○○涉有上開傷害犯行，無
    非係以證人即共同被告丙○○之指證及丙○○之天主教耕莘
    醫院診斷證明書、國泰醫院診斷證明書各一紙等為依據。訊
    據被告己○○○、壬○○均堅決否認上揭犯行，被告己○○○辯稱：案發當時伊沒有出手打丙○○，是要過去把他們拉
    開，是丙○○追進來要打伊，其自己跌倒受傷的等語；被告
    壬○○辯稱：案發當時伊剛補貨回來，聽到市場有人在吵架
    ，伊過去關心姑姑己○○○時，警察就來了，且證人周士民
    在法院作證時已證明伊沒有在打架的現場，伊怎麼去打丙○○，而監視錄影畫面也沒有看到伊本人等語。
四、經查：
(一)被告己○○○於警詢時固供稱伊當時有反擊拉她（指丙○○
    ）頭髮等語，惟於本院審理中堅決否認有毆打丙○○之犯行
    ，是被告己○○○就是否毆打丙○○之供述前後不一，已有
    瑕疵可指。又本件案發現場當時之監視錄影光碟畫面，其中
    第三段影像顯示「‧‧丙○○、戊○○友人與辛○○、庚○○、癸○○發生拉扯，己○○○站在後方勸阻，不知何人朝
    人群推擠，眾人失去重心往右邊傾斜，最右邊的己○○○、
    庚○○跌倒。接著員警與辛○○、癸○○說話，戊○○友人
    站在員警後方，此時庚○○跌倒後尚未起身，背對鏡頭蹲著
    ，抬起右手，左手有接觸到丙○○，丙○○面朝上跌倒在地
    上，庚○○及他人離開丙○○身邊後，丙○○不知為何又往
    前跌倒在馬路上，此時庚○○與戊○○友人交談，員警在更
    前方與癸○○、辛○○交談，丙○○跌倒後自行起身走入店
    內，最後庚○○結束對話後走入店內，接著戊○○友人、員
    警等人走入店內」；另第四段影像顯示「‧‧丙○○右手拉
    著庚○○衣領處，二人發生拉扯，此時己○○○（穿著黃色
    上衣）發現而上前阻止，庚○○（打赤膊者）與一穿著白色
    背心略胖之中年男子亦上前，癸○○（穿著淺藍色上衣）接
    著上前圍成一團，此時己○○○在人群後方約二步之距離勸
    阻，員警也走向人群並上前拉住丙○○，此時丙○○仍與辛○○拉扯，眾人包圍著丙○○、辛○○，位置順時鐘依序為
    癸○○、庚○○、員警、深藍色背心男子（下稱戊○○友人
    ），己○○○只在後方勸阻，不知何人由左向右朝人群用力
    推擠，眾人往右邊跌倒在路邊攤位上，位置順時鐘依序為辛○○、癸○○站著未跌倒，己○○○、庚○○倒地被壓在最
    下面，員警、戊○○友人傾斜未跌倒，看不到丙○○，隨即
    員警上前與辛○○、癸○○講話，戊○○友人站在員警後方
    ，旁人上前扶起跌倒之己○○○、庚○○，此時才看見丙○○面朝上跌倒在其二人中間，丙○○尚未爬起，旁邊有庚○○姿勢半蹲對著丙○○舉起右手，似有拖拉丙○○的情形，
    己○○○站在旁邊但看不出與丙○○有肢體接觸」等情，業
    據本院於審理中當庭勘驗屬實，業如前述。是由上開監視錄
    影畫面勘驗結果，顯示被告丙○○、戊○○友人與辛○○、
    庚○○、癸○○等人發生拉扯衝突時，被告己○○○係站在
    上述人群後方約二步之距離處勸阻，並未看見被告己○○○
    有加入上述人群與丙○○拉扯之動作或有出手毆打丙○○之
    情形。
(二)又據證人即案發時在場之被告戊○○友人周士民於本院審理
    中證稱：當時丙○○在五十七號右前方阻擋Ｖ８拍攝，一下
    子一群人圍過來，就看到有人對丙○○拳打腳踢，當時很混
    亂，伊沒辦法區分有那幾個人有動手打，伊就上去要把他們
    拉開，當時警察已經在現場了，但伊拉不開他們，警察也有
    幫忙拉，後來警察叫他們不要打，就全部散開，後來丙○○
    去追一個女的（指己○○○，下同），追到那個女的後，有
    動手去拉那個女的肩膀部位，一群人又圍過去，伊本來想過
    去，但被一個人（指壬○○）勒住脖子，所以沒有過去，當
    時伊距離他們約三、四公尺，勒我的那個人一直說「怎麼樣
    ，怎麼樣」，伊就一直掙脫，所以沒有注意丙○○那邊的情
    形；丙○○在阻擋拍攝後，有一群人圍過來，當時壬○○沒
    有圍過去，其他的人都有圍過去等語。是依據證人周士民上
    開證述情節及觀之上述監視錄影畫面，足認被告壬○○於案
    發當時並未有加入上述人群與丙○○拉扯之動作或其有出手
    毆打丙○○之情形。
(三)至證人即共同被告丙○○於本院審理中固證稱：案發當時因
    甲○○在現場五十七號門口擺攤，辛○○（筆錄誤繕庚○○
    ）就拿攝影機來拍，伊就用手阻擋不讓劉拍攝，辛○○就用
    拳頭打伊的臉、頭，之後己○○○就帶庚○○、壬○○、癸○○、林須美等共七、八人過來，把伊壓在勵行街五十七號
    門口一起打伊，還用腳踹伊，一直打伊頭，伊被打得頭昏昏
    的，後來不知是誰把伊從地上拉起來，伊被打當時，警員蔡
    維雅就站在旁邊；伊確定他們都有動手打伊，因伊有看到他
    們的腳，認得她們所穿的鞋子等語。惟證人丙○○對於案發
    當時被告己○○○、壬○○究如何出手毆打伊一節始終未曾
    證述，而證人即案發當時在現場處理之警員蔡維雅於本院審
    理中證稱：伊已不記得當時是誰圍著丙○○打，伊進去護著
    丙○○，打的人就停手，丙○○就跑去追一個女的（指己○○○，下同），伊跟上去後就看到丙○○打那個女的，丙○○是抓那個女的頭髮，那個女的因為身材很瘦弱，可能沒有
    辦法反抗，伊也沒有看到她有打丙○○等語，是警員蔡維雅
    證述案發時被告己○○○並未有出手毆打丙○○之行為，且
    觀之上述監視錄影畫面，亦未看出被告己○○○或被告壬○○於案發當時有加入上述人群與丙○○拉扯或有出手毆打丙○○之情形，業如前述，則證人丙○○於指證被告己○○○
    、壬○○於案發當時均有出手打傷伊一節，與監視錄影畫面
    不合，丙○○此部分指訴是否與事實相符，顯有疑義。復觀
    諸證人丙○○於警詢、偵查、本院審理中之指證及證人乙○○、蔡維雅於本院審理中之證述情節，均未提及案發當時被
    告己○○○、壬○○有其他任何助勢之言語，尚難認被告己○○○、壬○○與實際出手毆打丙○○之共同被告辛○○、
    癸○○之間，有何犯意聯絡或行為之分擔。是以，證人丙○○上開證述情節僅能證明共同被告辛○○、癸○○二人確有
    傷害丙○○之犯行，自難遽以認定被告己○○○、壬○○亦
    有共同傷害丙○○之犯行。此外，復查無其他積極證據足認
    被告己○○○、壬○○涉有公訴意旨所載傷害丙○○之犯行
    ，自不能單憑證人丙○○之空泛指證，遽為不利被告己○○○、壬○○之認定。此部分屬不能證明被告己○○○、壬○○二人犯罪，應為其二人無罪判決之諭知。
據上論斷，應依刑事訴訟法第二百九十九條第一項前段、第三百
零一條第一項，刑法第二條第一項前段、第二十八條、（修正前
）第五十六條、第二百七十七條第一項、（修正前）第四十一條
，罰金罰鍰提高標準條例第一條前段、（修正前）第二條，判決
如主文。
本案經檢察官黃怡華到庭執行職務。
中　　華　　民　　國　　96　　年　　4 　　月　　23　　日
                  刑事第十六庭  審判長法　官  白光華
                                      法  官  曾淑娟
                                      法  官  楊志雄
以上正本證明與原本無異
如不服本判決應於送達後十日內向本院提出上訴狀
                                      書記官  陳春銘
中　　華　　民　　國　　96　　年　　4 　　月　　24　　日
附錄本案論罪科刑法條全文：
刑法第277條第1項：
傷害人之身體或健康者，處 3 年以下有期徒刑、拘役或 1,000
元以下罰金。
